【裁判字號】    90,上易,1654
【裁判日期】    900911
【裁判案由】    竊盜等
【裁判全文】
臺灣高等法院臺中分院刑事判決                  九十年度上易字第一六五四號
    上  訴  人
    即  被  告  丁○○
右上訴人，因被告竊盜等案件，不服臺灣南投地方法院九十年度易字第一六九號，中
華民國九十年五月二十四日第一審判決（起訴案號：臺灣南投地方法院檢察署九十年
度偵字第二五六號、第四七九號。並經同署移送併辦：九十年度偵字第九五一號），
提起上訴，本院判決如左：
    主  文
原判決撤銷。
丁○○連續竊盜，累犯，處有期徒刑壹年，扣案鑰匙貳把沒收。又意圖為自己不法之
所有，而侵占離本人所持有之物，處罰金參仟元，如易服勞役，以參佰元折算壹日。
    事  實
一、丁○○曾於民國（下同）八十四年間，因違反肅清煙毒條例案件，經臺灣南投地
    方法院判處有期徒刑三年二月確定，又因違反麻醉藥品管理條例案件，經本院判
    決有期徒刑五月確定，合併定其應執行刑為三年三月確定，於八十六年四月二十
    三日假釋出監，縮刑交付保護管束期滿日為八十七年七月四日。復於八十六年間
    ，違反麻醉藥品管理條例案件，經臺灣南投地方法院判決有期徒刑六月並確定，
    於八十七年二月十五日執行完畢，猶不知悔改。竟基於意圖為自己不法所有之概
    括犯意，於下列時地分別竊盜：（一）於九十年一月五日聽聞不詳姓名，綽號「
    阿勇」男子所言，至南投縣埔里鎮守城里堤防旁，以己有之鑰匙一支徒手竊取戊○○所有之ＪＫＸ─０三八號機車，嗣於九十年一月八日十五時許，在南投縣埔
    里鎮○○路○段與北澤街口為警查獲，經警扣得丁○○所有供犯罪所用鑰匙一支
    。（二）於九十年一月十六日中午十二時許，在南投縣埔里鎮開南二巷一號前，
    以己有鑰匙一支徒手竊取甲○○所有車牌號碼ＦＴ九─一二０號重機車一部，得
    手後留供己用。復為掩人耳目，將ＦＴ九─一二０號重機車車牌丟棄，另行起意
    ，意圖為自己不法之所有，同日隨後在南投縣埔里消防隊附近廢棄場，拾獲乙○○所有，於八十九年十一月三日六時許，在南投縣埔里鎮○○路○段二九四號前
    失竊已脫離其持有之ＬＯＥ─一七一號車牌一面，而予以侵占入己，並將之懸掛
    於ＦＴ九─一二０號機車上，嗣於九十年一月二十二日二十一時三十分許在南投
    縣埔里鎮○○路與梅子路口為警查獲，經警扣得機車鑰匙一支。（三）又於九十
    年二月十七日，在南投縣埔里鎮○○路二號前，將陳昶榮使用（登記為施志輝所
    有）車牌號碼ＬＭＨ—一三九號重機車竊得騎走，嗣於同年三月二日凌晨一時三
    十分許，在南投縣埔里鎮○○路埔里國小前空地為警查獲。（四）復於九十年二
    月二十二日某時，在南投縣埔里鎮○○路一七一號前，將壬○○所有未懸掛車牌
    （經查原車牌號碼為ＵＦＥ—五二三號），引擎號碼為三ＮＴ—三八一九００號
    輕機車竊得騎走，嗣於同年三月二日凌晨一時三十分許，經警方循線查獲，並在
    南投縣埔里鎮同聲巷起獲該機車。
二、案經南投縣警察局埔里分局報告臺灣南投地方法院檢察署檢察官偵查起訴，暨由
    南投縣警察局埔里分局報告台灣南投地方法院檢察署檢察官移送原審併辦。
    理  由
一、訊據上訴人即被告（下稱被告）丁○○，固坦承有竊盜陳昶榮機車，撿獲乙○○
    車牌使用之犯行，且坦認有開走戊○○機車之情事，惟矢口否認有其他竊盜犯行
    ，並在本院辯稱該不詳姓名阿勇者叫其開走該戊○○，其不知該機車係何人所有
    ，甲○○之機車則係向友人所借，其被警查獲後，警察要其承認竊盜壬○○機車
    使用云云。惟查：
(一)上開四次竊盜機車使用之犯罪事實，業據被告於警訊及偵查中先後供承不諱（參
    見二五六號偵查卷十一頁、二八頁、五五頁、五七頁，四七九號偵查卷十頁、三
    十頁），核與被害人戊○○、甲○○、乙○○、陳昶榮、壬○○於警訊時及原審
    審理中指述情節相符，並有贓物認領保管單、車輛竊盜車牌失竊資料個別查詢報
    表以及照片在卷可查，且有鑰匙二支扣案可憑，事證已極明確。又被告於原審就
    起訴之竊盜犯行，與併案之犯行，明確供稱「起訴事實均承認」、「併案之附表
    一、四、七、八、九外，其餘都是我偷的」云云（參見原審卷三十、三一頁，八
    四、八五頁），是被告於本院審理時空口否認有上開竊盜犯行，已難遽採。
(二)被告雖於偵查中、原審及本院辯稱戊○○之機車係綽號阿勇者要其騎用，其不知
    該機車係他人所有云云，惟被告於警訊時及偵查中先供稱該機車係張維鈞者要其
    騎用云云，經檢察官提訊在押之張維鈞出庭，伊供稱並不認識被告，伊於八十九
    年十二月二十三日至九十年一月九日在押等語在卷（參見二五六號偵查卷三八頁
    ），並有張維鈞之在押查註資料可憑，該人且經檢察官為不起訴處分在案，其後
    被告始改稱係姓名不詳之阿勇者要其騎用云云，但至本院審理時，並未提供其人
    姓名年籍以供調查，則被告先後案發所供既有明顯矛盾，顯難採信。且被告於九
    十年三月二日凌晨，騎乘陳昶榮被竊機車，至埔里國小前，開取ＭＶ─三九一六
    號自小貨車時經警查獲，一併供出竊盜壬○○機車，而經警一併起獲之情節，有
    警訊筆錄可憑，核與被害人所供情節相符，是被告上開所辯其未竊盜云云，礙難
    採信。從而，被告上開竊盜、侵占犯行，事證至為明確，洵堪認定，均應依法論
    科。
二、核被告所為，係犯刑法第三百二十條第一項之竊盜罪、第三百三十七條之侵占脫
    離本人持有物罪。被告先後四次竊盜犯行，時間緊接，所犯構成要件相同，顯然
    基於概括犯意而為，應依連續犯論以一罪，並加重其刑。又被告為掩飾竊盜行為
    ，另犯侵占脫離本人持有物之罪，所犯二罪之間，犯意各別，行為互殊，應予分
    論併罰。且犯罪事實（三）、（四）之竊盜犯行，起訴意旨雖未論及，但與起訴
    之竊盜事實間具有連續犯之裁判上一罪關係，並據檢察官向原審聲請併辦，應為
    起訴效力所及，本院自應併予審判。又被告曾於八十四年間因違反肅清煙毒條例
    案件，經原審判處有期徒刑三年二月確定，又因違反麻醉藥品管理條例案件，經
    本院判處有期徒刑五月確定，並合併定其應執行三年三月確定，於八十六年四月
    二十三日假釋，縮刑期滿保護管束至八十七年七月四日屆滿，復於八十六間因違
    反麻醉藥品管理條例案件，經原審判決有期徒刑六月並確定，於八十七年二月十
    五日執行完畢之情事，有台灣南投地方法院檢察署刑案資料查註紀錄表及台灣高
    等法院被告全國前案紀錄表各乙紙在卷可稽，其於五年之內再犯本件有期徒刑以
    上之罪，為累犯，應就竊盜部分依刑法第四十七條規定加重其刑，並依法遞加之
    。原審經審理之結果，認被告罪證明確，予以論科，固非無見。但原審就被告侵
    占之論罪，其主文之記載，漏載「意圖為自己不法之所有」，自有未洽。又原審
    就竊盜部分，認定被告尚有後敘之併辦犯行，亦有未合（詳如後述）。且原審就
    判決理由三部分，既認無從證明被告犯罪，該併辦且未經起訴，原審一併不另為
    無罪之諭知，更有違誤（參照最高法院八十二年度第八次刑事庭決議）。被告提
    起上訴，請求輕判，難認有理由，惟指摘其無後述併辦竊盜犯行，非無理由，原
    判決亦有上開可議，即屬無可維持，應由本院撤銷改判。爰審酌被告年輕力壯，
    卻不思正途謀生，反多次侵害他人財產，犯後態度等一切情狀，分別量處如主文
    第二項所示之刑，且就侵占脫離本人持有物罪部分，諭知易服勞役之折算標準，
    以示懲儆。至扣案之機車鑰匙二把，係被告所持有，供作犯罪所用之物，業據被
    告供明在卷，爰依刑法第三十八條第一項第二款規定，宣告沒收。
三、公訴人向原審併案意旨（九十年度偵字第九五一號）略以：被告丁○○涉嫌於九
    十年二月二十七日十一時許，在埔里鎮○○○街三七巷二號前，竊取己○○所有
    車牌號碼ＭＶ—三九一六號自小貨車，而認此部分另犯竊盜罪嫌等語。公訴人認
    為被告另涉有右開竊盜犯嫌，係以被害人己○○指稱其所有車牌號碼ＭＶ—三九
    一六號自小貨車遭竊，被告於警訊中亦自承該車係其所竊，此外並有贓物認領保
    管單以及車輛竊盜、車牌失竊資料個別查詢報表各一紙在卷可憑為其論證基礎，
    固非無據。惟按刑事訴訟第一百五十四條明定犯罪事實應依證據認定，無證據不
    得推定犯罪事實，此項禁止推定罪狀之法則，並非僅為被告個人之訴訟利益而設
    ，尤其重在發現真實以求國家刑罰權之正確行使，若無足可證明被告從事犯罪構
    成要件行為之積極證據，即應依法諭知無罪；同法第一百五十六條並明定，被告
    之自白，非出於強暴、脅迫、利誘、詐欺、違法羈押或其他不正之方法，且與事
    實相符者，得為證據，依此被告雖曾自白，仍應與事實相符始得做為證據。訊據
    被告，於原審及本院調查時，均堅稱上開車牌號碼ＭＶ—三九一六號自小貨車非
    其所竊，並辯稱該車係林建文告訴伊鑰匙在踏板下，要伊開去籃城里等語。經查
    ，公訴人所提出之證據，均僅足證明被害人己○○所有上開自小貨車遭竊，而無
    法證明係被告所竊盜。又被告雖於警訊中曾經自白犯罪，惟既已在偵查中、原審
    及本院調查中否認，即無法以其在警訊中之自白做為證明其犯罪之證據。且本件
    被告既堪認有上開四件竊盜機車之犯行，若確有偷竊自小貨車之事實，實無刻意
    否認之理。則本件實尚乏積極證據以資證明被告另涉犯竊盜罪，從而檢察官併案
    指稱被告犯上開竊盜罪嫌乙節，尚有未合，此外復查無足以證明被告如檢察官併
    案意旨所稱犯罪事實之積極證據，原應為被告無罪之諭知，惟併辦意旨既未經起
    訴，本院自無從審酌，應檢還檢察官依法處理。
四、公訴人上開併辦案卷，指稱被告另有：（一）於九十年二月十三日晚上十一時許
    ，侵入寅○○位於南投縣埔里鎮○○街二一七巷十二號之住宅，竊取其所有國民
    身分證一張，並將之置於另外竊得車牌號碼ＵＦＥ—五二三號之輕機車行李箱內
    ，嗣於同年三月二日凌晨一時三十分許，警方循線在南投縣埔里鎮同聲巷一併查
    獲。（二）於九十年二月二十一日夜間，侵入丑○○位於南投縣埔里鎮○○○街
    二十八號之住宅，竊取其所有之國民身分證一張，嗣同年月二十六日凌晨四時許
    ，為警在埔里鎮○○街查獲。（三）於九十年二月二十四日上午八時許，在南投
    縣埔里鎮○○○街二五六號前，徒手竊取庚○○置於車內之國民身分證，並將之
    置於另外竊得ＵＦＥ─五二三號機車行李箱內，嗣於同年三月二日凌晨，經警在
    同鎮同聲巷一併查獲。（四）於九十年二月二十八日一時許之夜間，侵入辛○○
    位於南投縣埔里鎮興華巷五號之住宅，竊得辛○○所有身分證、汽車駕駛執照、
    健保卡、九二一健保卡各一張，ＣＤ音響、錄影機、擴大機各一台，以及內含新
    台幣七百餘元之存錢筒一個，嗣並將證件以外之物品與不詳姓名，綽號「水里文
    」者換取毒品，並將上開證件置於另次竊得車牌號碼ＬＭＨ—一三九號重機車行
    李箱中，於同年三月二日凌晨一時三十分許，在南投縣埔里鎮○○路埔里國小前
    空地為警一併查獲。（五）於九十年二月二十八日二時許之夜間，侵入癸○○位
    於南投縣埔里鎮○○路八二號之住宅，竊得邱瑞雲所有皮包一只、眼鏡一副，及
    癸○○所有身分證一張、郵政存簿一本，並將身分證及郵政存簿置於另次竊得車
    牌號碼ＬＭＨ—一三九號重機車行李箱中，於同年三月二日凌晨一時三十分許，
    在南投縣埔里鎮○○路埔里國小前空地為警一併查獲。（六）另於九十年二月間
    某日，在不詳地點，以不詳方法竊取徐水元所有之汽車駕駛執照一張，並將之置
    於另外竊得車牌號碼ＵＦＥ—五二三號之輕機車行李箱內，嗣於同年三月二日凌
    晨一時三十分許，警方循線在南投縣埔里鎮查獲云云，固非無見。但按檢察官上
    開併辦，無非以被害人之指稱及扣案之證物為憑。本院經查：
(一)被害人寅○○、丑○○、庚○○、辛○○、癸○○五人（另外被害人徐水元，行
    方不明），先後於警訊時及原審、本院調查時指稱其上開證件，係在住處遭竊等
    情在卷，而被告於九十年三月五日偵查中，雖坦認有進入辛○○、癸○○住處行
    竊之情事，但否認其他四件竊盜犯行，且警察並未查獲其他被竊之音響等贓物為
    佐，則警方於九十年三月二日、二月二十六日先後查獲被告時，縱查獲被告持有
    上開六人之證件，亦難逕認係被告所進入住宅行竊而得，則被告於本院否認行竊
    上開物品云云，尚非不可採信。
(二)被告於原審九十年四月十二日調查時，除坦承辛○○癸○○竊盜犯行外，否認其
    他四件犯行，其後，證人即警員顧宗岳、陳明城於原審九十年四月二十六日就查
    獲證件係分三批查獲之過程證稱甚詳在卷後，被告坦承有該全部竊盜犯行（參見
    原審卷四六頁），卻於原審九十年五月十五日審理時供稱「證件有些是竊盜的，
    有些不是」云云，前後所供已有歧異。嗣於本院審理、調查時均否認有該六件犯
    行，顯見被告上開自白，並非前後一致，亦無旁證可憑，自難遽信。再者，被告
    於本院請求傳喚證人子○○，欲證明該等證件係友人林建文所交付云云，但經本
    院傳喚，未據其人出庭應訊，但此事項縱未能證實，亦難反推而為被告不利之認
    定。從而，檢察官所指被告另有上開犯行，應認尚不能證明，本應不另為被告無
    罪之諭知，惟檢察官僅係併辦並未起訴，自應檢還檢察官另行處理，附此載明。
據上論斷，應依刑事訴訟法第三百六十九條第一項前段、第三百六十四條、第二百九
十九條第一項前段，刑法第五十六條、第三百二十條第一項、第三百三十七條、第四
十七條、第四十二條第二項、第三十八條第一項第二款，罰金罰鍰提高標準條例第一
條前段、第二條，判決如主文。
本案經檢察官丙○○到庭執行職務
中      華      民      國    九十    年      九      月      十一      日
                              臺灣高等法院臺中分院刑事第二庭
                                    審判長法  官  羅  禮  政
                                          法  官  陳  欣  安
                                          法  官  蔡  聰  明
右正本證明與原本無異。
不得上訴。
                                          書記官    瑞  芳
中      華      民      國      九十    年      九      月   十二      日
刑法第三百二十條：
意圖為自己或第三人不法之所有，而竊取他人之動產者，為竊盜罪，處五年以下有期
徒刑、拘役或五百元以下罰金。
意圖為自己或第三人不法利益，而竊佔他人之不動產者，依前項之規定處斷。
前二項之未遂犯罰之。
刑法第三百三十七條：
意圖為自己或第三人不法之所有，而侵占遺失物、漂流物或其他離本人所持有之物者
，處五百元以下罰金。
                                                                     Ａ


司法院資訊處製作；財團法人民間司法改革基金會備份。
